【裁判字號】    98,抗,28
【裁判日期】    980406
【裁判案由】    返還不當得利等訴之追加
【裁判全文】
臺灣高等法院臺中分院民事裁定  98年度抗字第28號
抗 告人 即
原      告  鑽石工業股份有限公司
法定代理人  戊○○
            丙○○
相 對人 即
被      告  乙○○
            甲○○
            丁○○
上列抗告人與相對人間返還不當得利事件，抗告人不服臺灣臺中
地方法院94年度重訴字第442號裁定，提起抗告，本院裁定如下
：
    主  文
原裁定廢棄。
    理  由
一抗告意旨略以：抗告人（即原告）在原法院94年度重訴字第44
  2號請求返還不當得利事件中，起訴金額原為新台幣（下同）3
  億7065萬6945元，於97年3月14日擴張金額為4億0869萬4093元
  ，增加3803萬7148元，原法院認為97年3月14日所提擴張聲明
  為訴之追加，因與本訴之基本事實並非同一，有礙相對人（即
  被告）之防禦及訴訟之經濟，不予准許，裁定駁回抗告人之擴
  張聲明請求，抗告不服，提起本件抗告。
二抗告意旨以：
(一)抗告人係在原訴訟程序中經函調資料投入眾多人力物力，不眠
  不休詳加比對後，查出乙○○相關帳戶係掏空資金最終流向，
  始於97年3月14日擴張請求金額，僅係擴張請求金額，原因事
  實並無任何更動且據以擴張金額之資料全部來自於原有調查之
  資料，顯未構成訴之追加。抗告人既係依原審所函調資料詳加
  比對始據以擴張請求金額，自無礙於相對人之防禦及訴訟終結
  ，詎原裁定竟誤認抗告人所為擴張請求金額性質上屬訴之追加
  ，顯有嚴重違誤。
(二)原裁定質疑匯款者係甲○○，受款人係乙○○，丁○○究竟參
  與何行為態樣，與乙○○等人如何有侵權行為及不當得利關係
  ，均未表明。惟抗告人於原訴訟程序已明確載明鉅額款項係從
  人頭帳戶先流入丁○○帳戶再轉至乙○○帳戶，丁○○顯難脫
  關係，原裁定對此絲毫未予審酌，竟質疑抗告人未敘明丁○○
  參與何行為態樣，顯有嚴重違誤。
(三)綜上所述，原裁定認抗告人於97年3月14日所提擴張聲請具有
  訴之追加性質，竟未於訴訟程序行使闡明權，更未就此重要爭
  點為中間判決（裁定），於判決時始就擴張聲明部分突襲認定
  構成訴之追加，並認抗告人所為訴之追加不予准許裁定駁回，
  認事用法顯有嚴重違誤，為此，爰於法定期間內依法提起抗告
  ，求為廢棄原審不當裁定並為發回云云。
三本院查：
(一)按民事訴訟法第255條第1項第2款「請求之基礎事實同一者」
  、第3款「擴張應受判決事項之聲明者」，得為訴之變更或追
  加。本件抗告人原依侵權行為及不當得利之法律關係，於民國
  94年10月21日起訴請求乙○○、甲○○、丁○○等人連帶給付
  3億7065萬6945元及利息等。其原因事實為乙○○、甲○○、
  丁○○等人於79年至82年間分別擔任抗告人公司之總經理、財
  務及帳務處理人員，對抗告人公司款項本應共同監督管理，竟
  共謀圖取不法利益，竟自79年10月23日起至82年5月26日止，
  將抗告人公司款項於會計項目列載為「股東往來」，併簽發抗
  告人公司支票交予非公司股東即國際票券金融股份有限公司台
  中分公司、王秀梅、邱貴完、林洪武、杜秀香、周鈺淇、張明
  惠、朱沌銘、張秀鄉、廖惠美、台福塑膠有限公司，或由甲○
  ○、陳君鏘等人自行提示兌現，並將款項據為己有，獲取不當
  得利，乙○○、甲○○、丁○○等人兌領抗告人公司之支票，
  係以共同侵權行為及無法律上原因取得該款項，為此依侵權行
  為及不當得利之法律關係，請求乙○○、甲○○、丁○○等人
  連帶償還抗告人等情。
(二)嗣於訴訟進行中之97年3月14日，始提出民事擴張聲明狀，以
  自83年6月23日至85年7月22日，甲○○以乙○○名義匯款至乙
  ○○相關帳戶金額4億0869萬4093元，此雖與抗告人原起訴乙
  ○○等人不當得利與侵權行為時間係自79年間起至82年間止，
  由國票台中分公司、王秀梅、邱貴完、林洪武、杜秀香、周鈺
  淇、張明惠、朱沌銘、張秀鄉、廖惠美、台福公司兌現抗告人
  支票，或由甲○○、陳君鏘等人自行提示兌現抗告人支票，並
  將款項據為己有，獲取不當得利之行為態樣與時間固然不同，
  但請求之基礎事實同一，即係相對人掏空抗告人公司資金之基
  礎事實並無不同，訴訟標的及當事人亦無不同，僅淘空方法與
  時間與本案有所不同而已，縱原審認係訴之追加，然依民事訴
  訟法第255條第1項第2款、第3款之規定，自應予准許，原審駁
  回追加之訴，自有未合，抗告意旨指摘原裁定不當，為有理由
  ，應予廢棄，並由原法院就追加部分另為審理。
據上論結，依民事訴訟法第492 條裁定如主文。
中    華    民    國    98    年    4     月    6     日
                  民事第四庭    審判長法  官  陳蘇宗
                                      法  官  李寶堂
                                      法  官  黃永祥
以上正本係照原本作成。
不得再抗告。
                                      書記官  陳信和
中    華    民    國    98    年    4     月    6     日
                                                      Ｖ


司法院資訊處製作；財團法人民間司法改革基金會備份。
